臺灣彰化地方法院刑事判決　　　　　　　100年度訴字第241號
公　訴　人　臺灣彰化地方法院檢察署檢察官
被　　　告　黃彥豪
上列被告因違反毒品危害防制條例案件，經檢察官提起公訴（99
年度毒偵字第2513號），本院合議庭裁定由受命法官獨任進行簡
式審判程序，茲判決如下：
    主  文
黃彥豪施用第二級毒品，累犯，處有期徒刑陸月，扣案之塑膠鏟
管壹支沒收；又施用第一級毒品，累犯，處有期徒刑拾月，扣案
之第一級毒品海洛因貳包（合計驗前淨重零點柒柒公克，驗餘淨
重零點柒陸公克，空包裝總重零點柒貳公克）沒收銷燬之，注射
針筒陸支、塑膠鏟管壹支，均沒收。應執行有期徒刑壹年貳月，
扣案之第一級毒品海洛因貳包（合計驗前淨重零點柒柒公克，驗
餘淨重零點柒陸公克，空包裝總重零點柒貳公克）沒收銷燬之，
注射針筒陸支、塑膠鏟管壹支，均沒收。
    犯罪事實
一、黃彥豪曾於民國94年間分別因連續施用第1 、2 級毒品案件
    ，經本院以94年度訴字第2007號刑事判決各判處有期徒刑1
    年、7 月，應執行有期徒刑1 年6 月，經上訴由臺灣高等法
    院臺中分院以95年度上訴字第784 號刑事判決駁回上訴確定
    ；復於95年間因連續竊盜案件，經本院以95年度彰簡字第53
    9 號刑事簡易判決判處拘役50日，經上訴由本院以95年度簡
    上字第134 號刑事判決撤銷原審判決，改判處有期徒刑1 年
    6 月確定，上揭2 罪，經聲請臺灣高等法院臺中分院以96年
    度聲字第389 號裁定應執行有期徒刑2 年8 月確定；又於95
    年間因連續施用第1 級毒品案件，經本院以95年度訴字第13
    13號刑事判決判處有期徒刑1 年6 月，經上訴由臺灣高等法
    院臺中分院以95年度上訴字第2661號刑事判決駁回上訴確定
    後，經移送接續執行，並依中華民國96年罪犯減刑條例聲請
    臺灣高等法院臺中分院以96年度聲減字第96號裁定就上揭各
    罪分別減刑為有期徒刑6 月、3 月又15日、9 月、9 月，並
    各定應執行有期徒刑9 月、1 年4 月確定後，於97年6月5日
    經縮短刑期假釋付保護管束；復於保護管束期間即97年間因
    施用第1 級毒品案件，經本院以97年度訴字第2478號刑事判
    決判處有期徒刑7 月，經上訴由臺灣高等法院臺中分院以97
    年度上訴字第2984號刑事判決駁回上訴，再經上訴由最高法
    院以98年度臺上字第1100號刑事判決駁回上訴確定，且經撤
    銷前揭假釋，應執行殘刑有期徒刑4 月21日，而接續執行，
    甫於99年4 月17日因受徒刑一部之執行而赦免。其前於90年
    間因施用毒品案件，經本院以90年度毒聲字第2783號裁定令
    入戒治處所施以強制戒治，並以91年度毒聲字第1151號裁定
    停止戒治付保護管束，已於91年10月19日保護管束期滿視為
    強制戒治執行完畢；復於前揭強制戒治執行完畢釋放5 年內
    ，於94年間分別因連續施用第1 、2 級毒品案件，經本院於
    95年2 月24日以94年度訴字第2007號刑事判決各判處有期徒
    刑1 年、7 月，應執行有期徒刑1 年6 月，經上訴由臺灣高
    等法院臺中分院於95年5 月17日以95年度上訴字第784 號刑
    事判決駁回上訴，並於95年6 月5 日確定。詎其不知悔改，
    明知海洛因及甲基安非他命，分別業經公告為毒品危害防制
    條例第2 條第2 項第1 、2 款所列管之第1 、2 級毒品，不
    得非法持有、施用，於前揭強制戒治執行完畢釋放後5 年內
    ，於95年間再犯施用毒品案件，經法院判處罪刑確定後，復
    個別基於施用第2 級毒品甲基安非他命、第1 級毒品海洛因
    之犯意，(一)於99年12月12日晚上6 時許，在其友人位於彰化
    縣伸港鄉某處住處內，利用塑膠鏟管將甲基安非他命鏟起後
    ，以玻璃球吸食器隔熱燒烤吸食煙霧之方式，施用第2 級毒
    品甲基安非他命1 次，施用完畢後，已將玻璃球吸食器丟棄
    ；(二)另於99年12月14日晚上11時許，在位於彰化縣溪湖鎮之
    「富豪賓館」內，利用塑膠鏟管將海洛因鏟起後，摻水以注
    射針筒2 支注入體內之方式，施用第1 級毒品海洛因1 次。
    嗣經警方於99年12月15日中午12時50分，在彰化縣溪湖鎮地
    ○路201 號前查獲，並扣得其所有前揭施用海洛因後剩餘之
    第1 級毒品海洛因2 包（合計驗前淨重0.77公克，驗餘淨重
    0.76公克，空包裝總重0.72公克）、供前揭施用海洛因時所
    用之已使用注射針筒2 支及供施用海洛因預備所用之注射針
    筒4 支、供前揭分別施用海洛因、甲基安非他命時，鏟起海
    洛因、甲基安非他命之塑膠鏟管1 支，且於同日下午2 時50
    分採尿送驗後，始知上情。
二、案經彰化縣警察局鹿港分局報請臺灣彰化地方法院檢察署檢
    察官偵查起訴。
    理  由
一、本案被告黃彥豪所犯，均係死刑、無期徒刑、最輕本刑為3
    年以上有期徒刑以外之罪，其於準備程序就前揭被訴事實為
    有罪之陳述，經受命法官告知簡式審判程序之旨，並聽取其
    與公訴人之意見後，本院認無不得或不宜改依簡式審判程序
    進行之處，爰依刑事訴訟法第273 條之1 第1 項、第284 條
    之1 ，裁定本案由受命法官獨任進行簡式審判程序，合先敘
    明。
二、訊據被告對其分別於上揭時、地，施用第2 級毒品甲基安非
    他命及第1 級毒品海洛因各1 次之事實，於本院審理時均坦
    承不諱（參見本院100 年2 月25日審判筆錄），且有扣案物
    品照片7 張（參見偵查卷宗第10頁至第12頁）附卷可參；另
    扣案粉末2 包（合計驗前淨重0.77公克，驗餘淨重0.76公克
    ，空包裝總重0.72公克），經送請法務部調查局濫用藥物實
    驗室鑑定結果，認均含海洛因成分，此有該室100 年1 月11
    日調科壹字第10023001910 號鑑定書1 紙（參見偵查卷宗第
    54頁）附卷可稽，而該2 包海洛因係被告於犯罪事實欄一(一)
    所示之施用海洛因後所剩餘；至扣案之已使用注射針筒2 支
    、未使用注射針筒4 支，分別係被告所有供其前揭施用第1
    級毒品海洛因所用之物或供其施用海洛因預備所用之物；又
    扣案之塑膠鏟管1 支亦係被告所有供前揭分別施用海洛因、
    甲基安非他命時，鏟起海洛因、甲基安非他命所用之物，業
    經被告於本院審理中陳述明確。另查：
  (一)被告係於99年12月15日下午2 時50分，經警方採集被告尿液
    送驗結果，分別呈嗎啡、甲基安非他命陽性反應，此有詮昕
    科技股份有限公司99年12月28日報告編號9C200062號濫用藥
    物尿液檢驗報告及委託檢驗尿液代號與真實姓名對照表各1
    份（參見偵查卷宗第15頁、第44頁）附卷可稽，足見被告確
    有施用第1 、2 級毒品海洛因、甲基安非他命各1 次之事實
    ，應可認定。
  (二)按海洛因施用入人體後水解還原成嗎啡，再循嗎啡之代謝方
    式排出體外，業據行政院衛生署藥物食品檢驗局73藥檢壹字
    第030221號函說明綦詳，且依醫學臨床實驗及根據英國藥學
    會出版Isolation and Indentification of Drugs一書第2
    版載明：口服或注射海洛因後可快速吸收，並於血液中迅速
    代謝成6 —乙醯嗎啡，然後轉變成嗎啡；再毒品施用後於尿
    液、血液中可檢出之最大時限，與施用劑量、施用頻率、施
    用方式、施用者飲水量之多寡、個人體質、檢體收集時間點
    及所用檢測方法之靈敏度等因素有關，因個案而異，一般於
    尿液中可檢出之最大時限，古柯鹼為施用後1 至4 天、海洛
    因為2 至4 天、嗎啡為2 至4 天、大麻為1 至10天、安非他
    命為1 至4 天、甲基安非他命為1 至5 天、MDMA為1 至4 天
    、MDA 為1 至4 天、Ketamine為2 至4 天等語，業經行政院
    衛生署管制藥品管理局92年7 月23日管檢字第0920005609號
    函載明明確。另純甲基安非他命之游離基為無色或淡黃色之
    油狀物，具輕微腥味、胺臭，而實際上甲基安非他命多以鹽
    酸鹽或硫酸鹽存在，形成白色、微帶苦味之結晶性粉末或似
    冰糖之片狀結晶，該結晶極易溶於水或酒精，目前國內發現
    的均為甲基安非他命之鹽酸鹽，可以口服、鼻吸、煙吸或注
    射等方式施用等語，亦經行政院衛生署管制藥品管理局93年
    2 月9 日管宣字第0930001092號函載明明確。是參酌前揭報
    告，被告自白分別於前揭時間有施用第2 級毒品甲基安非他
    命、第1 級毒品海洛因各1 次之犯行等語，核與事實相符，
    應堪採信。
  (三)施用第1 、2 級毒品為犯罪行為，毒品危害防制條例第10條
    定有處罰明文。故施用第1 、2 級毒品者，依前揭規定本應
    科以刑罰。惟基於刑事政策，對合於一定條件之施用者，則
    依同條例第20條、第23條之規定，施以觀察、勒戒及強制戒
    治之保安處分。毒品危害防制條例於92年7 月9 日修正公布
    ，自93年1 月9 日施行，其中第20條、第23條將施用毒品之
    刑事處遇程序，區分為「初犯」及「5 年內再犯」、「5 年
    後再犯」。依其立法理由之說明：「初犯」，經觀察、勒戒
    或強制戒治後，應為不起訴處分或不付審理之裁定；經觀察
    、勒戒或強制戒治執行完畢釋放後，「5 年內再犯」者，因
    其再犯率甚高，原實施之觀察、勒戒及強制戒治既已無法收
    其實效，爰依法追訴或裁定交付審理。至於經觀察、勒戒或
    強制戒治執行完畢釋放後，「5 年後再犯」者，前所實施之
    觀察、勒戒或強制戒治已足以遮斷其施用毒品之毒癮，為期
    自新及協助其斷除毒癮，仍適用「初犯」規定，先經觀察、
    勒戒或強制戒治之程序。從而依修正後之規定，僅限於「初
    犯」及「5 年後再犯」2 種情形，始應先經觀察、勒戒或強
    制戒治程序。倘被告於5 年內已再犯，經依法追訴處罰，縱
    其第3 次（或第3 次以上）再度施用毒品之時間，在初犯經
    觀察、勒戒或強制戒治執行完畢釋放5 年以後，已不合於「
    5 年後再犯」之規定，且因已於「5 年內再犯」，顯見其再
    犯率甚高，原實施觀察、勒戒或強制戒治，已無法收其實效
    ，即應依該條例第10條處罰（最高法院95年度第7 次刑事庭
    會議決議、最高法院97年度第5 次刑事庭會議決議要旨參照
    ）。經查，被告前於90年間因施用毒品案件，經本院以90年
    度毒聲字第2783號裁定令入戒治處所施以強制戒治，並以91
    年度毒聲字第1151號裁定停止戒治付保護管束，已於91年10
    月19日保護管束期滿視為強制戒治執行完畢；復於前揭強制
    戒治執行完畢釋放5 年內，於94年間分別因連續施用第1 、
    2 級毒品案件，經本院於95年2 月24日以94年度訴字第2007
    號刑事判決各判處有期徒刑1 年、7 月，應執行有期徒刑1
    年6 月，經上訴由臺灣高等法院臺中分院於95年5 月17日以
    95年度上訴字第784 號刑事判決駁回上訴，並於95年6 月5
    日確定等情之事實，此有臺灣高等法院被告前案紀錄表、臺
    灣彰化地方法院檢察署刑案資料查註紀錄表各1 份附卷可參
    。被告前既曾因施用毒品案件，經強制戒治後，復於強制戒
    治執行完畢釋放後5 年內，再犯施用毒品罪，經法院判處罪
    刑，嗣後業經確定，被告於犯罪事實欄一(一)(二)所示時間分別
    再度施用甲基安非他命、海洛因之犯行等情，即均非屬毒品
    危害防制條例第20條第3 項所定「5 年後再犯」之情形，檢
    察官逕行起訴，要無不合。依前開說明，本案被告上開所為
    ，係於強制戒治執行完畢釋放後5 年內，再犯施用毒品罪，
    且經法院判處罪刑後，各再度犯本案之毒品危害防制條例第
    10條第2 、1 項施用第2 、1 級毒品罪，本案事證明確，被
    告上開犯行，均應堪認定。
三、按海洛因、甲基安非他命分別為毒品危害防制條例第2 條第
    2 項第1 、2 款所明定之第1 、2 級毒品。核被告於犯罪事
    實欄一(一)部分所為，係犯毒品危害防制條例第10條第2 項之
    施用第2 級毒品罪；就犯罪事實欄一(二)部分所為，係犯毒品
    危害防制條例第10條第1 項之施用第1 級毒品罪。被告各次
    持有第2 、1 級毒品進而施用，其持有之低度行為分別為施
    用之高度行為所吸收，均不另論持有毒品之罪。被告所犯上
    開2 罪，罪名各別，行為互異，應分論併罰。又起訴書雖記
    載被告於99年12月15日警方採尿回溯4 日內之某時許，於不
    詳地點、以不詳方式，施用第2 級毒品犯行，然業經公訴人
    於本院審理中更正起訴事實為被告於前揭犯罪事實欄一(一)所
    示時間、方式施用第2 級毒品1 次，附此敘明。又依赦免法
    第1 條明文，減刑係屬赦免之一種寬典，是被告之刑期因減
    刑條例實施而赦免，則其究否構成累犯，應自該赦免之翌日
    起算至本件犯罪行為時，是否在5 年以內為斷，並非按執行
    完畢之日期起算（最高法院84年度臺非字第94號判決要旨參
    照）。經查被告曾於94年間分別因連續施用第1 、2 級毒品
    案件，經本院以94年度訴字第2007號刑事判決各判處有期徒
    刑1 年、7 月，應執行有期徒刑1 年6 月，經上訴由臺灣高
    等法院臺中分院以95年度上訴字第784 號刑事判決駁回上訴
    確定；復於95年間因連續竊盜案件，經本院以95年度彰簡字
    第539 號刑事簡易判決判處拘役50日，經上訴由本院以95年
    度簡上字第134 號刑事判決撤銷原審判決，改判處有期徒刑
    1 年6 月確定，上揭2 罪，經聲請臺灣高等法院臺中分院以
    96年度聲字第389 號裁定應執行有期徒刑2 年8 月確定；又
    於95年間因連續施用第1 級毒品案件，經本院以95年度訴字
    第1313號刑事判決判處有期徒刑1 年6 月，經上訴由臺灣高
    等法院臺中分院以95年度上訴字第2661號刑事判決駁回上訴
    確定後，經移送接續執行，並依中華民國96年罪犯減刑條例
    聲請臺灣高等法院臺中分院以96年度聲減字第96號裁定就上
    揭各罪分別減刑為有期徒刑6 月、3 月又15日、9 月、9 月
    ，並各定應執行有期徒刑9 月、1 年4 月確定後，於97年6
    月5 日經縮短刑期假釋付保護管束；復於保護管束期間即97
    年間因施用第1 級毒品案件，經本院以97年度訴字第2478號
    刑事判決判處有期徒刑7 月，經上訴由臺灣高等法院臺中分
    院以97年度上訴字第2984號刑事判決駁回上訴，再經上訴由
    最高法院以98年度臺上字第1100號刑事判決駁回上訴確定，
    且經撤銷前揭假釋，應執行殘刑有期徒刑4 月21日，而接續
    執行，甫於99年4 月17日因受徒刑一部之執行而赦免等情，
    此有臺灣高等法院被告前案紀錄表、臺灣彰化地方法院檢察
    署刑案資料查註紀錄表各1 份存卷可考，其受徒刑一部之執
    行而赦免後，於5 年內故意再犯本案有期徒刑以上之2 罪，
    均應依刑法第47條第1 項之規定，論以累犯，並各加重其刑
    。爰審酌被告施用毒品雖僅戕害己身之健康，尚未對他人造
    成危害，且犯後已坦承犯行，態度尚稱良好，然其前因施用
    毒品案件，經強制戒治執行完畢釋放5 年內，再犯施用毒品
    罪，並由法院判處罪刑確定後，曾因中華民國96年罪犯減刑
    條例減刑假釋出監，仍未能徹底戒絕毒品，無視國家對於杜
    絕毒品犯罪之禁令，猶未能深切體認毒品危害己身之鉅，復
    犯本案施用第1 、2 級毒品罪，顯見其無戒毒悔改之意等一
    切情狀，各量處如主文所示之刑，並定其應執行之刑。
四、又刑分主刑及從刑，主刑如不成立，從刑即失其附麗；沒收
    為從刑之一種，自應附隨於主刑存在，故毒品危害防制條例
    第18條第1 項所謂「查獲」之第1 、2 級毒品，係指經有罪
    判決事實欄認定與被告犯罪事實有關之毒品而言（最高法院
    98年度臺上字第7330號判決要旨參照）。經查：
  (一)扣案之粉末2 包（合計驗前淨重0.77公克，驗餘淨重0.76公
    克，空包裝總重0.72公克），經送驗後均係第1 級毒品海洛
    因，且係被告於犯罪事實欄一(二)所示之施用海洛因後所剩餘
    ，均已如前述，且該包裝海洛因之塑膠袋均會有極微量海洛
    因殘留，亦經法務部調查局以93年3 月19日調科壹字第0930
    0113060 號函釋明確，足徵業已無法與毒品析離，均屬違禁
    物，不問是否屬於犯人所有與否，依毒品危害防制條例第18
    條第1 項前段規定，併予宣告沒收銷燬之。又鑑定耗損之毒
    品，既已滅失，即無庸併予宣告沒收銷燬。
  (二)又扣案之已使用注射針筒2 支、未使用注射針筒4 支，均係
    被告所有，且供犯罪事實欄一(二)所示施用或供施用第1 級毒
    品海洛因預備之物；至扣案塑膠鏟管1 支亦係被告所有且分
    別於犯罪事實欄一(一)(二)所示施用甲基安非他命、海洛因時，
    鏟起甲基安非他命、海洛因所用之物，均經被告於本院審理
    中供明在卷，業如前述，爰均依刑法第38條第1 項第2 款之
    規定，併予宣告沒收，如前揭主文所示。
  (三)另被告所有供施用第2 級甲基安非他命所用之玻璃球吸食器
    ，經被告於施用完畢後丟棄等情，業據被告於本院審理中陳
    述明確，衡情已滅失，爰不另為宣告沒收，併此敘明。
據上論斷，應依刑事訴訟法第273 條之1 第1 項、第299 條第1
項前段，毒品危害防制條例第10條第1 項、第2 項、第18條第1
項前段，刑法第11條、第47條第1 項、第38條第1 項第2 款、第
51條第5 款，判決如主文。
本案經檢察官趙冠瑋到庭執行職務。
中    華    民    國   100    年    3     月    11    日
                  刑事第八庭          法  官  唐中興
以上證明與原本無異。
如不服本判決應於收受判決後10日內向本院提出上訴書狀，並應
敘述具體理由；其未敘述上訴理由者，應於上訴期間屆滿後20日
內向本院補提理由書（均須按他造當事人之人數附繕本）「切勿
中    華    民    國   100    年    3     月    11    日
                                      書記官  黃國源
【附錄本案判決論罪科刑法條全文】：
毒品危害防制條例第10條
施用第1 級毒品者，處6 月以上5 年以下有期徒刑。
施用第2 級毒品者，處3 年以下有期徒刑。